臺灣板橋地方法院民事判決　　　　　　　93年度訴字第1828號
原　　　告　丁○○
被　　　告　乙○○
上列當事人間請求返還不當得利等事件，於民國94年5 月12日言
詞辯論終結，本院判決如左：
    主  文
被告應給付原告新台幣貳拾柒萬柒仟壹佰壹拾肆元，及自民國九
十三年七月三十日起至清償日止，按年息百分之五計算之利息。
原告其餘之訴駁回。
訴訟費用由被告負擔四分之一，餘由原告負擔。
本判決第一項於原告以新台幣玖萬參仟元供擔保後，得假執行。
原告其餘假執行之聲請駁回。
    事實及理由
一、本件原告依不當得利法律關係，起訴請求被告給付新台幣（
    下同）90萬0,867 元，及自民國91年7 月15日起至清償日止
    ，按年息百分之5 計算之利息，於訴訟程序進行中，擴張金
    額為108 萬8,548 元，並追加侵權行為損害賠償法律關係為
    請求，核與民事訴訟法第255 條第1 項第2 、3 、7 款規定
    相符，自屬合法。
二、原告起訴主張：坐落台北縣土城市清水坑外冷水坑小段308-
    3 、308-9 、308-10地號等3 筆土地，原為兩造之父余立展
    與訴外人余成中分別共有，持分各2 分之1 ，嗣余立展於91
    年7 月2 日死亡，由繼承人即被告乙○○、原告丁○○及訴
    外人余美文共同繼承上開土地持分（於92年10月30日辦妥分
    割繼承登記，原告分得308- 3地號土地應有部分8 分之1 ，
    及308-9 、308-10地號等2 筆土地應有部分各4 分之1 ），
    詎被告未經原告同意，竟於91年7 月15日擅自無權代理以余
    立展名義，與余成中共同將上開土地全部出租予訴外人甲○○使用，約定租賃期間自91年8 月1 日起至93年7 月31日，
    每月租金18萬5,000 元，顯不法侵害原告就系爭3 筆土地持
    分之權利，且無法律上之原因而受利益，致原告受損害，茲
    以上開租金總額計算原告持分面積可得租金額為每月3 萬7,
    536 元，則上述2 年期間，原告共受損害90萬0,867 元，又
    93年7 月31日以後，被告排除原告持分再與甲○○簽訂新租
    約，自93年8 月1 日起至同年12月31日止，復使原告受損害
    18萬7,681 元，合計原告共受損害108 萬8,548 元，爰依返
    還不當得利及侵權行為損害賠償法律關係提起本訴等情。並
    聲明：(1)被告應給付原告108 萬8,548 元，及自91年7 月15
    日起至清償日止，按年息百分之5 計算之利息，(2)願供擔保
    請准宣告假執行。
三、被告則以：系爭土地原為訴外人余立展、余成中共有，其2
    人自89年8 月1 日起即共同出租予訴外人甲○○，2 年租賃
    期間屆滿後，被告以余立展繼承人身分，與余成中共同續租
    予甲○○，本無不合，且自91年8 月起至92年12月止，原告
    應得之租金，被告均如數給付之，93年1 至7 月之租金，則
    由原告直接向甲○○收取，與被告無關，又93年8 月1 日起
    之租約，係被告排除原告持分後，以自己之持分換算土地面
    積出租予甲○○，自不生損害於原告等語置辯。並聲明：原
    告之訴駁回。
四、原告主張系爭3 筆土地，原為兩造之父余立展與訴外人余成
    中分別共有，持分各2 分之1 ，嗣余立展於91年7 月2 日死
    亡，由繼承人即被告乙○○、原告丁○○及訴外人余美文共
    同繼承上開土地持分，被告未經原告同意，於91年7 月15日
    以余立展名義，與余成中共同將上開土地全部出租予訴外人
    甲○○使用，約定租賃期間自91年8 月1 日起至93年7 月31
    日，每月租金18萬5,000 元，以上開租金總額計算原告持分
    面積可得租金額為每月3 萬7,536 元，及自93年7 月31日以
    後，被告排除原告持分再與甲○○簽訂新租約之事實，業據
    原告提出土地登記謄本、死亡證明書及土地租賃契約書等件
    為證，且被告亦不爭執，自堪信為真實。
五、按「因故意或過失，不法侵害他人之權利者，負損害賠償責
    任」，民法第184 條第1 項前段定有明文。查兩造之父余立
    展所有系爭3 筆土地應有部分各2 分之1 ，於余立展91年7
    月2 日死亡後，即應為兩造及其他繼承人共有，乃被告未經
    原告同意，於91年7 月15日，擅自與訴外人余成中共同將系
    爭土地全部出租訴外人甲○○，顯屬故意不法侵害原告就系
    爭土地應有部分之權利，原告因該租約所受損害，以2 年租
    賃期間，每月應得3 萬7,536 元計算，共為90萬0,864 元（
    37,536×24=900,864），被告自應賠償之。次查被告就系爭
    土地，自93年7 月31日以後，係排除原告持分後，以自己之
    持分換算土地面積出租予甲○○，該新租約既不涉及原告應
    有部分之權利，自不生損害於原告，是原告主張其自93年8
    月1 日起至同年12月31日止，復受損害18萬7,681 元，即有
    未合。
六、被告抗辯自91年8 月起至92年12月止，原告應得之租金，被
    告均如數給付之，93年1 至7 月之租金，則由原告直接向甲○○收取等情，為原告所否認，被告則提出支票（附金額說
    明之字條）影本3 件，並聲請訊問證人丙○○為證。經查：
    上開3 紙支票金額分別為46萬5,000 元、16萬元及2 萬8,75
    0 元，合計65萬3,750 元，原告並不否認有收受兌現之，惟
    主張係被告清償原告借款60萬元，與本件租金無關云云，因
    原告就所稱借款關係並未舉證以實其說，且支票與借款兩者
    金額亦有不同，故原告所為主張即難採信；又被告稱上開支
    票金額係就系爭土地租金扣除兩造應付母親每月2 萬元費用
    ，加上訴外人陳君偉應付兩造之租金後，平均計算所得等語
    ，就每月給付母親2 萬元之事實，被告並未確實舉證證明，
    且該給付義務與本件租金之分配亦屬二事，自不得將之列入
    被告賠償原告金額之範圍，而支票金額中所含陳君偉租金3
    萬元（分1 萬5,000 元兩筆），被告自承與本件租金無關，
    則應就被告以支票賠償原告之金額中扣除；又被告其餘寄交
    原告之支票，及承租人直接寄交原告之租金支票，原告皆拒
    收退回等節，為兩造所不爭執，該金額仍不得列入被告賠償
    原告之金額範圍（註：甲○○欲直接給付原告之金額，雖為
    原告拒收，被告仍得本於出租人身分向甲○○收取後，用以
    賠償給付原告）；是本件被告已賠償原告之金額即應為62萬
    3,750 元（653,750-30,000=623,750）。
七、綜上所述，本件原告因被告侵權行為受有90萬0,864 元之損
    害，被告已賠償62萬3,750 元，原告尚得請求被告賠償27萬
    7,114 元（900,864-623,750=277,114）， 逾此範圍則不得
    請求之。從而，原告本於侵權行為損害賠償之法律關係，請
    求被告給付27萬7,114 元，及自支付命令送達被告翌日即93
    年7 月30日起至清償日止，按年息百分之5 計算之利息，洵
    屬正當，應予准許。逾此部分之請求則無理由，應予駁回。
    又原告侵權行為損害賠償之請求，既獲有勝訴判決，且原告
    依侵權行為損害賠償所得請求被告賠償金額，亦高於依不當
    得利法律關係（例如倘被告將每月租金中之2 萬元交付母親
    ，且有部分租金未向承租人收取，則該部分被告即未受有利
    益），故關於原告返還不當得利之請求，即無審究必要。
八、原告陳明願供擔保請准宣告假執行及免為假執行，就其勝訴
    部分，核無不合，爰酌定相當擔保金額准許之；至原告敗訴
    部分，其假執行之聲請失所附麗，應予駁回。
九、本件事證已臻明確，兩造其餘主張及攻擊防禦方法，核與判
    決結果不生影響，爰不一一論述，附此敘明。
據上論結，本件原告之訴為一部有理由，一部無理由，依民事訴
訟法第79條、第390 條第2 項，判決如主文。
中　　華　　民　　國　　94　　年　　5 　　月　　26　　日
                  民事第二庭    法　官　連士綱
以上正本係照原本作成
如對本判決上訴，須於判決送達後20日內向本院提出上訴狀
中　　華　　民　　國　　94　　年　　5 　　月　　31　　日
                                書記官　李宏明
